臺灣臺北地方法院刑事判決　　　　　　100年度易緝字第100號
公　訴　人　臺灣臺北地方法院檢察署檢察官
被　　　告　蔡素碧
上列被告因詐欺等案件，經檢察官提起公訴（89年度偵緝字第15
8 、160號），本院判決如下：
    主  文
本件免訴。
    理  由
一、公訴意旨略以：共同被告陳聰水（業經本院以89年度易字第
    1512號判決確定）與被告蔡素碧夫妻2人，基於2人間意圖為
    彼等不法所有之概括犯意聯絡及行為分擔，明知彼夫妻已無
    資力，且陳聰水因好賭成性，欠債頗多，為解決陳聰水之債
    務及彼等家計，思以向他人招募互助會之方式聚財挪用，惟
    慮陳聰水嗜賭成習，負債至重，為眾所知，若以陳聰水之名
    招募互助會，必無他人敢於入會，詎彼2 人於民國83、84年
    間，竟佯以蔡素碧出名擔任會首，先後招募會期分別為83年
    9月20日至86年6月20日止、84年6月1日至86年7月1日止，會
    員連同會首分別計27人次、35人次，金額分別為新臺幣（下
    同）20,000元、30,000元，底標則分別為2,000元及3,000元
    之互助會共2 會，又於上開30,000元之會期進行期間，於會
    員均無人前來標會之某不詳標會日，陳聰水、蔡素碧見有機
    可乘，竟假造該會係會員「鄭寶吉」以某數標得云云不實之
    事，以之向各該當期活會會員詐收會錢，致該等活會會員不
    知有詐，陷於錯誤，依所告知之數額交付會錢與陳聰水、蔡
    素碧2人收取。迨85年8月間，陳聰水、蔡素碧2 人收去當期
    會錢後，即行倒會，各會員始悉被騙，因認被告共同涉犯刑
    法第339條第1項之詐欺取財罪嫌等語。
二、按案件時效已完成者，應諭知免訴之判決，且此判決得不經
    言詞辯論為之，刑事訴訟法第302條第2 款、第307條分別定
    有明文。次按，行為後法律有變更者，適用行為時之法律，
    但行為後之法律有利於行為人者，適用最有利於行為人之法
    律，為95年7月1日修正施行之刑法第2條第1項所明定。查前
    開修正後刑法第80條第1 項有關追訴權時效期間之規定，與
    修正前刑法第80條第1 項規定不同，修正後刑法所定時效期
    間較長，表示行為人被追訴之期限較久，自屬對行為人不利
    ，比較新舊法結果，自以修正前刑法第80條第1 項規定較有
    利於行為人。故本件關於追效權時效，自應適用修正前刑法
    第80條第1 項之規定。而關於追訴權時效之停止進行、期間
    計算，亦應一體適用修正前刑法第83條之規定。
三、經查：
  (一)本件被告蔡素碧所犯詐欺罪嫌，起訴書僅記載其最終收取會
    錢之時期為85年8月間，然該案共同被告陳聰水於91年8月9
    日經通緝到案，並經本院以89年度易字第1512號判決判處有
    期徒刑1年確定，該判決認定在85年8月20日第一會之活會會
    員黃陳錦菊以標金14,100元得標，其等2 人並向其他會員收
    取會款後，即未將會款全數給付黃陳錦菊，足認其等2 人所
    涉詐欺犯行，其犯罪行為之終了日應係85年8 月20日，合先
    敘明。
  (二)本件被告涉犯刑法第216、210條、第339條之罪（上開2罪係
    屬牽連犯之裁判上一罪關係，應從一重之行使偽造私文書罪
    處斷，亦據本院89年度易字第1512號判決理由二說明明確）
    ，業經臺灣臺北地方法院檢察署檢察官於85年11月29日開始
    偵查，後因被告逃匿，經臺灣臺北地方法院檢察署於86年1
    月7日發布第一次通緝，於89年1月21日通緝到案，嗣於同年
    6月27日提起公訴，並於同年7月12日繫屬本院，但因被告於
    本院審理中再度逃匿，經本院於91年1 月31日發布第二次通
    緝，於同年2月3日通緝到案，被告復再度逃匿，經本院於91
    年6月4日發布第三次通緝，均致審判之程序不能繼續，有臺
    灣臺北地方法院檢察署86年1月7日發布之北檢英致緝字第00
    36號通緝書、本院91年1 月31日發布之91年北院錦刑儉緝字
    第67號通緝書、91年6月4日發布之91年北院錦刑儉緝字第29
    2號通緝書各1紙在卷可稽，並經本院核閱89年度易字第1512
    號卷宗屬實。又被告所涉犯之行使偽造私文書，該罪之最重
    本刑為有期徒刑5年，依上述修正前刑法第80條第1項第2 款
    規定，追訴權時效為10年；再依修正前刑法第83條第1 項、
    第3項規定，並參照司法院29年院字第1963 號解釋，本件追
    訴權之時效期間應加計因通緝而停止之2年6月期間，共計為
    12年6 月。是本件追訴權時效自被告犯罪行為終了之日即85
    年8月20日起算為12年6月，惟檢察官自85年11月29日開始偵
    查，迄86年1月7日臺灣臺北地方法院檢察署發布第一次通緝
    前，及被告於89年1月21日經通緝到案，迄91年1月31日本院
    發布第二次通緝前，以及被告於91年2月3日又經通緝到案，
    迄91年6月4日本院發布第三次通緝前，依司法院大法官會議
    釋字第138 號解釋，此時追訴權時效既無不行使之情形，並
    無時效進行問題，自應加計此三部分期間（共計2年5月21日
    ），再扣除該案自起訴至繫屬本院期間（計16日），是本件
    之追訴權時效業已於100年7月25日完成，揆諸前揭說明，爰
    不經言詞辯論，逕為被告免訴判決之諭知。
四、據上論斷，應依刑事訴訟法第302條第2 款、第307條，判決
    如主文。
中    華    民    國   100    年    9     月    2     日
              刑事第十三庭審判長法  官  許泰誠
                                法  官  李貞瑩
                                法  官  陳君鳳
以上正本證明與原本無異。
如不服本判決應於收受送達後10日內向本院提出上訴書狀，並應
敘述具體理由；其未敘述上訴理由者，應於上訴期間屆滿後20日
內向本院補提理由書（均須按他造當事人之人數附繕本）「切勿
逕送上級法院」。告訴人或被害人如對於本判決不服者，應具備
理由請求檢察官上訴，其上訴期間之計算係以檢察官收受判決正
本之日期為準。
                                書記官  楊湘雯
中    華    民    國   100    年    9     月    2     日